臺灣雲林地方法院交通事件裁定　　　　 96年度交聲字第104號
原處分機關　交通部公路總局嘉義區監理所雲林監理站
異　議　人
即受處分人　乙○○
　　　　　　　　　　國民
上列異議人即受處分人因違反道路交通管理處罰條例案件，不服
交通部公路總局嘉義區監理所雲林監理站民國95年06月11日雲監
裁字第裁72-KAD020987、72-KAD020986號裁決處分，聲明異議，
本院裁定如下：
    主  文
異議駁回。
    理  由
一、原處分意旨略以：
    異議人即受處分人乙○○，於民國96年05月03日中午12時35
    分許，駕駛其所有車牌號碼M3H-333 號重型機車，在雲林縣
    斗六市○○路與北平路交叉路口，因駕車行經有燈光號誌管
    制之交叉路口闖紅燈且未戴安全帽，為警發現後，欲攔停異
    議人車輛，該車非但未停車受檢，反逆向行駛加速逃逸，員
    警驅車追趕時，更以蛇行之危險駕駛方式規避稽查而逃逸，
    員警追趕未果，於事後逕行舉發異議人有「駕車行經有燈光
    號誌管制之交叉路口闖紅燈」「騎車未戴安全帽」、「違反
    處罰條例之行為，拒絕停車接受稽查而逃逸」、「不按遵行
    之方向行駛」、「在道路上蛇行」等違規行為，經異議人提
    出申訴，原處分機關函查結果，仍認異議人騎乘機車有前開
    違規事實，各依道路交通管理處罰條例第31條第6 項、第43
    條第1 項第1 款、第45條第1 款、第53條第1 項、第60條第
    1 項、第63條等規定，分別裁處罰鍰新臺幣（下同）500 元
    、12,000元、900 元、1,800 元3,000 元，並吊扣牌照3 個
    月、記違規點數8 點及接受道安講習。
二、異議意旨略以：異議人於本件違規時間騎乘機車確有戴安全
    帽，也無蛇行之違規行為，裁決書所載異議人未依規定戴安
    全帽及在道路上蛇行之違規事實與事實不符，請求撤銷此部
    分之原處分云云。
三、聲明異議之範圍：原處分機關於96年06月11日所開具之裁決
    書計有72-KAD020982、72-KAD020983、72-KAD020985、72-K
    AD020986、72-KAD020987號等5 件，異議人聲明異議書狀內
    對上開裁決書何者不服聲明異議之範圍並未明確記載，經本
    院於96年07月16日調查時加以闡明，異議人陳明僅對72-KAD
    020986、72-KAD020987號裁決書即移送機關以其未戴安全帽
    及在道路上蛇行為由裁罰聲明異議，其餘部分則無異議，是
    本件異議人聲明異議範圍既僅就72-AD020986 、72-KAD0209
    87號等2 件裁決書，本院亦僅就其聲明異議之範圍為調查，
    合先敘明。
四、按機器腳踏車駕駛人或附載坐人未依規定戴安全帽者，處駕
    駛人500 元罰鍰；汽車駕駛人，駕駛汽車在道路上蛇行，或
    以其他危險方式駕車者，處6,000 元以上24,000元以下罰鍰
    ，並吊扣該車輛牌照3 個月，應接受道路交通安全講習，記
    違規點數3 點，道路交通管理處罰條例第31條第6 項、第43
    條第1 項第1 款、第4 項、第5 項前段、第63條第1 項第3
    款分別定有明文。另道路交通管理處罰條例中之汽車，包括
    機器腳踏車（即俗稱之機車）在內，亦經該條例第3 條第8
    款規定明確。
五、經查：
(一)、異議分人騎乘機車未戴安全帽，並於上開時地闖紅燈為警發
    現，對於員警舉紅旗、吹哨示意異議人停車受檢，異議人不
    予理會反加速逃逸，並穿越雲林縣斗六市○○路騎至對向車
    道後，逆向行至南京路後左轉南京路一節，業據證人即值勤
    員警丁○○於本院調查時結證：96年05月03日中午12時35分
    左右，與甲○○、丙○○在雲林縣斗六市○○路及北平路口
    附近執行交通稽查勤務，我與甲○○在西平路攔停，丙○○
    則在南京路口以防有人逃逸，當時車號M3H-333 號機車在西
    平路及北平路交叉路口闖紅燈，我們站在異議人正前方50公
    尺看到異議人未戴安全帽且闖紅燈，異議人闖紅燈後，我們
    在與異議人相距15公尺處舉紅旗、吹哨示意異議人停車，異
    議人穿越雙黃線騎到對向車道，逆向行駛至南京路，從西平
    路左轉南京路，當時異議人只有逆向行駛，沒有蛇行，我們
    看到異議人拒絕攔停跑掉後，用無線電請丙○○確認車牌號
    碼，廖警員接到通知後，看到異議人到南京路就尾隨記下異
    議人車號，我們請丙○○記車牌以後，我們還是有跟隨在異
    議人車子後面追逐，我是走西平路左轉上海路，再左轉慶生
    路接南京路，到南京路時已沒有看到異議人的車子等語。核
    與證人即另名執勤員警甲○○證述：96年05月03日中午12時
    35分左右，我在北平路及南京路口中間的西平路上攔停闖紅
    燈案件，站的地方距離西平路及北平路口約40、50公尺，當
    時異議人闖紅燈過來，而且沒有戴安全帽，我們舉紅旗及吹
    哨攔停，異議人沒有停車，快到我們攔停的地點就直接穿越
    西平路到對向車道逆向南京路方向行駛，之後左轉南京路，
    異議人穿越西平路及逆向往南京路行駛過程，沒有蛇行情形
    ，看到異議人拒絕攔停後，由帶班鄧警員以無線電通報在西
    平路及南京路執勤的廖警員，請廖警員尾隨看清楚異議人的
    車號，通報後，我們一人騎一部機車，我是走北平路右轉延
    平路再左轉南京路，我到了南京路時已經沒有看到異議人車
    輛等情一致。而異議人拒絕攔停逃逸後，因警員在其車後尾
    隨，為擺脫員警在南京路上蛇行一節，亦據證人即當時在場
    執勤員警丙○○證稱：96年05月03日中午12時35分許，在西
    平路及南京路交叉路口執勤，異議人闖紅燈情形我沒有看清
    楚，因為當時距離西平路與北平路口比較遠，我是從同事鄧
    警員、何警員吹哨、舉紅旗攔停之後才注意異議人，我看到
    異議人沒有停車受檢，又橫越西平路到對向逆向行駛西平路
    ，一直到南京路與西平路交叉路口時左轉南京路，異議人走
    到南京路的時候，我接到同事通報，我就沿著南京路尾隨，
    異議人可能看到有警員尾隨，就在延平路前至慶生路中間此
    段南京路上在車陣中穿梭，有蛇行的情形，異議人是在自己
    車道與逆向車道上在車陣中蛇行，我一直追到南京路與慶生
    路交叉路口時幾乎與異議人併行，異議人看到我在旁邊就加
    速右轉慶生路逃逸，我已經記下車牌我就沒有繼續追了，我
    當時注意異議人車牌並沒有注意異議人有無戴安全帽等語明
    確，揆諸證人丁○○、甲○○、丙○○三人就發現受處分人
    未戴安全帽、闖紅燈等違規行為後，欲加以攔停，詎異議人
    規避取締而逆向、蛇行加速逃逸之始末經過證述甚詳，上開
    三名在場執勤員警之證述互核大致相符，且無顯然之瑕疵可
    指；依上開三名證人所處位置、距離及追逐異議人之經過情
    形，難認有何誤認之可能；又上開三名證人與異議人並無怨
    隙，並無故意攀誣異議人之理，何況警員執行公務時，本身
    即受有行政懲處責任之監督，且其到庭具結作證，更係以刑
    事責任擔保其證言之真實性，此外，異議人亦不否認有於前
    開時、地騎乘機車闖紅燈、拒絕員警攔停而逆向行駛逃逸等
    行為，對於上開三名證人所述情節，異議人除對其是否未戴
    安全帽、蛇行有所爭執外，其餘所述違規當時情形，異議人
    認與上開三名證人所述相符，可見證人丁○○、甲○○、丙○○對於異議人違規當時情形，並無故為渲染或誇大其詞，
    證人丁○○、甲○○、丙○○所為證詞應堪採信。因之，異
    議人於前述時、地，騎乘上開機車未戴安全帽，於行經設有
    燈光號誌管制設施之交岔路口闖紅燈，經警攔停拒絕接受稽
    查而逃逸，並不按遵行方向行駛且在道路上蛇行等違規行為
    ，應可認定。
(二)、至異議人雖以：其當時騎乘機車有戴安全帽，因閃避坑洞而
    在南京路上之車陣中穿梭，並未蛇行等語置辯，惟：證人丁○○、甲○○一致證稱異議人並未戴安全帽，證人丁○○、
    甲○○證詞可以採信已如前述，而證人丁○○、甲○○並無
    故意誣陷異議人之理，茍異議人當時確有戴安全帽，依證人
    丁○○、甲○○所站位置在異議人正前方，與異議人最遠距
    離僅50公尺，信證人丁○○、甲○○應不可能一致誤認異議
    人未戴安全帽甚明。又異議人行駛南京路時，確有穿梭於車
    陣之行為，為異議人所是認，可徵證人丙○○證述異議人因
    見其在後尾隨欲擺脫其跟隨而在車陣中蛇行應屬真實，異議
    人雖辯稱係為閃躲坑洞而穿梭車陣，惟證人丙○○已明確證
    稱，其當時行經延平路前至慶生路口此段之南京路並未發現
    道路上有坑洞，縱有坑洞，衡情亦僅一、二處，不可能一整
    段路到處皆是坑洞，且其他車輛何以無蛇行閃避坑洞之情形
    ，再者如有坑洞，機車稍有偏移即可閃避，亦無必要在異議
    人車道上蛇行，甚至侵入對向車道，是異議人上開辯解，要
    無可取。異議人又未對其辯解，提供任何可資調查之事證，
    亦未對於本案執勤警員之舉發有誤，提出其他相關事證以供
    調查，且經核並無任何證據足資證明本案執勤警員確有捏造
    事實違法取締之情事，異議人空言辯解，要難採信。
五、綜此，異議人既有於上開時地，騎乘機車未戴安全帽，在道
    路上蛇行之情事以逃避取締，事證明確，員警之舉發行為於
    法即屬有據，原處分機關依據道路交通管理處罰條例第31條
    第6 項規定裁處異議人罰鍰新臺幣500元，及依同條例第43
    條第1 項第1 款、第4 項、第5 項前段、第63條第1 項第3
    款規定裁處異議人罰鍰新臺幣12,000元，並記違規點數3 點
    ，應接受道安講習，吊扣牌照3 個月，核無不當或違法，異
    議人之異議為無理由，應予駁回。
六、據上論斷，應依道路交通案件處理辦法第20條前段，裁定如
    主文。
中　　華　　民　　國　　96　　年　　7 　　月　　25　　日
                  交通法庭    法　官  李秋瑩
以上正本證明與原本無異。
如不服本裁定，應於裁定送達後5日內向本院提出抗告狀。
                              書記官　邱明通
中　　華　　民　　國　　96　　年　　7 　　月　　25　　日
